臺灣臺北地方法院刑事判決　　　　　　　 94年度訴字第579號
公　訴　人　臺灣臺北地方法院檢察署檢察官
被　　　告　甲○○
上列被告因違反毒品危害防制條例案件，經檢察官提起公訴（九
十四年度偵緝字第四七七號），本院判決如下：
    主  文
甲○○無罪。
    理  由
一、公訴意旨略以：被告甲○○前因違反麻醉藥品管理條例案件
    ，為法院判處有期徒刑九月確定，甫於民國八十七年十二月
    八日因假釋期滿執行完畢（未構成累犯）。詎仍不知悔改，
    明知第一級毒品海洛因（以下稱海洛因）係政府依法公告之
    第一級毒品，並不得任意持有、轉讓供他人施用，復基於概
    括之犯意，連續於九十三年二月十五日十二時許及同年三月
    間某日，在臺北縣新店市○○路一二０巷之全家便利商店前
    ，轉讓數量不詳之第一級毒品海洛因予乙○○施用等語。因
    認被告甲○○涉犯毒品危害防制條例第八條第一項之轉讓第
    一級毒品罪嫌。
二、按犯罪事實應依證據認定之，無證據不得認定其犯罪事實。
    又不能證明被告犯罪者，應諭知無罪之判決，刑事訴訟法第
    一百五十四條第二項、第三百零一條第一項分別定有明文。
    再按，事實之認定，應憑證據，如未能發現相當證據，或證
    據不足以證明，自不能以推測或擬制之方法，為裁判基礎；
    且認定不利於被告之事實須依積極證據，苟積極證據不足為
    不利於被告事實之認定時，即應為有利於被告之認定；另認
    定犯罪事實所憑之證據，雖不以直接證據為限，間接證據亦
    包括在內，然而無論直接證據或間接證據，其為訴訟上之證
    明，須於通常一般之人均不致有所懷疑，而得確信其為真實
    之程度者，始得據為有罪之認定，倘其證明尚未達到此一程
    度，而有合理之懷疑存在，無從使事實審法院得有罪之確信
    時，即應由法院為諭知被告無罪之判決（最高法院四十年臺
    上字第八六號、三十年上字第八一六號、七十六年臺上字第
    四九八六號判例參照）。
三、本件公訴人認被告甲○○涉犯毒品危害防制條例第八條第一
    項之轉讓第一級毒品罪嫌，係以被告甲○○之供述、證人乙
    ○○之證述、通聯紀錄一份（偵字卷第十二頁至第十六頁參
    照）及證人乙○○之濫用藥物檢驗報告一紙（偵字卷第七七
    頁參照）資為論據。
四、被告甲○○於本院審理時否認有何轉讓海洛因之犯行，辯稱
    ：我並沒有拿毒品給乙○○等語。
五、本件檢察官主張之證據如下列所示，各該證據是否具有證據
    能力，應先分述之：
  (一)被告偵查中之供述：
    被告於九十四年三月十四日接受檢察官偵訊時供承「我在電
    動玩具店碰過很多人，常會拿煙請來請去」等情（偵緝字卷
    第七頁訊問筆錄參照），而被告對於該次供述係出於自由意
    志，具有任意性一情並不爭執，且在表面上亦與事實相符，
    依刑事訴訟法第一百五十六條第一項之規定，被告之上開供
    述具有證據能力。
  (二)證人乙○○之證述：
    證人乙○○於檢察官偵訊時所為之證述，為被告以外之人於
    審判外之言詞陳述，依刑事訴訟法第一百五十九條第一項之
    規定，原則上不具證據能力；證人乙○○雖於本院九十四年
    八月十九日審理時，已基於證人地位、經合法具結、並在賦
    予被告對質詰問機會之情形下為證述，其於本院所為之證述
    當然具有證據能力，惟證人乙○○前開於檢察官偵訊時、未
    賦予被告對質詰問之情形下所為之證述，與其至本院所為證
    述之內容不一致（詳如六之(二)所述），是其於檢察官偵訊時
    之證述，尚不得因其在本件公判庭至本院作證而取得證據能
    力。
  (三)通聯紀錄一份：
    上述資料於電話發（受）話時，電話公司之機房電腦就會利
    用磁片紀錄，固定時間將磁片之紀錄利用電腦列印，係機械
    性列印之通聯紀錄，非為供述證據，故不屬傳聞證據，而具
    有證據能力。
  (四)濫用藥物檢驗報告一紙：
    此係檢驗人員所製作之報告，係被告以外之人於審判外之書
    面陳述，依刑事訴訟法第一百五十九條第一項之規定，屬於
    傳聞證據，惟經檢察官及被告於本院九十四年八月十九日審
    理時均表示同意作為證據使用，依刑事訴訟法第一百五十九
    條之五第一項規定，具有證據能力。
六、茲就前開具有證據能力之證據，認定事實如下：
  (一)被告辯稱：我在偵查中所說的煙是指一般的煙等語，經本院
    於九十四年七月二十八日審理時，當庭勘驗被告於九十四年
    三月十四日接受檢察官偵訊之錄音帶，被告供述之內容略為
    ：「因為我又不曉得是哪一個阿，因為在電動玩具店碰到的
    是很多人，香煙有常常會請來請去阿，請抽煙。．．．（檢
    察官問：海洛因的香煙請來請去？）那這哪有可能呢？」（
    本院當日審判筆錄參照），顯見被告於偵查中所供稱之「煙
    」，非指摻有海洛因之香煙，而係指一般的香煙無訛，其所
    為上開辯解，應屬真實，堪予採信。
  (二)證人乙○○於檢察官偵查中、未與被告對質詰問時證稱：被
    告先後在九十三年二月十五日及同年三月間，在新店市○○
    路便利商店外，將海洛因交給我云云（偵字卷第六三、六四
    頁訊問筆錄參照），其至本院九十四年八月十九日審理時，
    先由檢察官進行主詰問：九十三年二月二十日警察有對你搜
    索，後來有對你驗尿，驗尿後有海洛因的反應，你的毒品從
    哪裡來的？其答以：我是從一個綽號「阿衫」那邊拿的，有
    一次我與被告去打電玩，被告是把海洛因放在電動玩具場的
    冰箱旁邊，我是趁被告打電玩時不注意，拿走海洛因的等語
    ；檢察官乃提示證人乙○○之警訊筆錄，並詰問：你在警察
    局的時候說你是向被告在寶高路的電動玩具店購買的，為什
    麼你會這樣說呢？其復證稱：我是去寶高路那邊的電動遊樂
    場，趁著被告不注意的時候拿的等語，檢察官再提示證人乙
    ○○之偵查筆錄，復詰問：為什麼你跟檢察官講說海洛因是
    被告送給你吃的？至此，證人乙○○始改口稱：有，他有送
    給我吃云云（本院當日審判筆錄參照）。然查本件於檢察官
    偵查程序進行中未能使被告與證人乙○○同時在場就有無轉
    讓海洛因乙節進行對質，是本院於上開審理期日即命被告與
    證人乙○○就前述差異極大之供述進行對質訊問，證人乙○
    ○在本院當日審理程序進行後及與被告進行對質訊問後，證
    人乙○○先稱：在電動玩具店我有被人打，被告並沒有出手
    幫我的這件事情，我有記在心裡，但我也不會故意害被告云
    云，及至審判長補充訊問：九十三年二月十五日被告是否有
    送你海洛因？後，證人乙○○復改稱：時間太久了，我不敢
    確定是阿衫或是被告送給我的等語（本院當日審判筆錄參照
    ）。是以，由證人乙○○所證述被告有無交付毒品、交付毒
    品之次數等情，前後不一，且其指證之態度猶疑不決，故其
    證述已存有重大瑕疵，究係何者為真，尚有疑問，復參以證
    人乙○○與被告之間曾有嫌隙，顯見其證述之憑信性甚低，
    尚難遽以證人乙○○之證詞認定被告有轉讓海洛因之行為。
  (三)按關於毒品施用者其所稱向某人購買毒品之供述，必須補強
    證據佐證，係指毒品購買者之供述縱使並無瑕疵，仍須補強
    證據佐證而言，以擔保其供述之真實性。該所謂補強證據，
    必須與施用毒品者關於相關毒品交易之供述，具有相當程度
    之關連性，且足使一般人對於施用毒品者之供述無合理之懷
    疑存在，而得確信其為真實，始足當之。若毒品購買者之供
    述證據，本身已有重大瑕疵，依嚴格證明之法則，苟已無法
    憑為犯罪事實之認定時，自無再論補強證據之必要，其理甚
    明，此有最高法院九十四年台上字第二０三三號判決可資參
    照。經查：
  1.通聯紀錄一份僅可證明被告與證人乙○○於九十三年二月十
    五日上午有以行動電話聯絡之事實，然尚未能據此認定被告
    與證人乙○○所通訊之內容為有關毒品轉讓之行為。
  2.按海洛因經注射入人體，平均尿液可檢驗出嗎啡陽性反應之
    時限為二十六小時，有行政院衛生署八十一年九月八日（八
    一）藥檢壹字第八一一一四八八五號函在本院卷可稽；查證
    人乙○○於九十三年二月二十日十六時許為警查獲後所採集
    之尿液，經檢驗後，確呈嗎啡陽性反應無訛，有上開濫用藥
    物檢驗報告一紙在卷可稽，惟該紙報告僅能證明證人乙○○
    於上開經警採尿之時間（即九十三年二月二十日十六時許）
    前二十六小時（扣除為警查獲後迄採尿時止之期間）內，有
    施用海洛因之犯行，尚不及公訴意旨所指之九十三年二月十
    五日中午十二時許，故該紙檢驗報告尚不足以推知證人乙○
    ○於上開時地有施用海洛因之行為，更無從由該紙報告推論
    被告有於九十三年二月十五日轉讓海洛因予證人乙○○之行
    為。
  3.可知上開通聯紀錄及檢驗報告二項證據與證人乙○○所為關
    於相關毒品交易之證述之間，並無相當程度之關連性，況且
    ，由於證人乙○○所為之證述本身已有重大瑕疵，則依前開
    判決之意旨，亦無論以補強證據之必要。
  (五)故本件並無任何積極證據足以認定被告有轉讓海洛因予證人
    乙○○之行為，是以被告之辯解，尚非虛妄，應堪採信。
七、綜上所述，可知本件並無積極證據足證被告有轉讓海洛因予
    證人乙○○之行為，此外，復查無其他積極證據足證被告有
    何違反毒品危害防制條例之犯行，揆諸前開說明，既不能證
    明被告犯罪，即應為被告無罪之諭知。
據上論斷，應依刑事訴訟法第三百零一條第一項，判決如主文。
本案經檢察官游儒倡到庭執行職務。
中　　華　　民　　國　　94　　年　　8 　　月　　24　　日
　　　　　　　　　刑事第九庭審判長法  官  葉建廷
                                  法  官  葉珊谷
                                  法　官　林怡秀
本件正本證明與原本無異。
如不服本判決，應於判決送達後十日內，向本院提出上訴狀。
　　　　　　　　　　　　　　　  　書記官　林義盛
中　　華　　民　　國　　94　　年　　8 　　月　　24　　日
